【裁判字號】    97,抗國,12
【裁判日期】    970623
【裁判案由】    國家賠償
【裁判全文】
臺灣高等法院民事裁定                  97年度抗國字第12號
抗  告  人  甲○○
上列抗告人因與相對人國防部間國家賠償事件，對於中華民國97
年 4月24日臺灣臺北地方法院96年度重國字第14號所為裁定提起
抗告，本院裁定如下：
    主  文
抗告駁回。
抗告訴訟費用由抗告人負擔。
    理  由
一、本件抗告人在原法院起訴意旨略以：伊於民國（下同）73年
    間服役於前臺灣警備總司令部第 2總隊第3大隊第9中隊（其
    業務嗣由相對人所屬後備司令部承接），因73年 3月間發生
    臺灣歷史上第一件槍枝走私案，並爆發海防包庇走私，當時
    三軍統帥蔣經國為整頓海防，下令實施「清風專案」，並教
    育伊作為佈建人員，伊服從軍令冒死混入不法組織，蒐集情
    報，自73年11月 1日起，先後檢舉部隊長官涉及貪瀆等不法
    情事，惟相對人卻未依據「清風專案」中「限期內表白不究
    ，自首從輕處分」之規定處理，伊因而遭相對人洩漏身分、
    違法羈押、刑求、起訴，並經相對人以貪污罪判刑15年確定
    ，服刑至80年 6月14日始因總統宣告減刑而出獄，共計失去
    自由達 2,417天。嗣伊為平反冤屈而奔走十數年，雖曾由國
    防部最高軍事法院檢察署檢察長提起非常上訴救濟，然至今
    尚未獲得平反。伊因信賴該「清風專案」之規定，依法令從
    事臥底工作，然相對人卻違反其所頒佈之命令，對伊追訴、
    判刑，已明顯違反其自行頒佈之命令，侵害伊之自由與權利
    等情，爰依國家賠償法第2條第2項及民法第 195條之規定，
    求為命相對人賠償新臺幣（下同）15億元，及回復名譽給予
    伊一個新的身分（新的名字及身分證字號）之判決。
二、惟按原告之訴，其訴訟標的為確定判決之效力所及者，法院
    應以裁定駁回之，民事訴訟法第 249條第1項第7款定有明文
    。經查，抗告人就其上開主張之事實，前依國家賠償法第 2
    條第2項及民法第195條之規定，起訴請求相對人給付15億元
    及賦予新身分（新的名字及身分證字號），業經本院以96年
    度重上國字第 6號判決抗告人敗訴，並經最高法院以97年度
    台上字第 184號裁定駁回抗告人之上訴而告確定，此有臺灣
    臺北地方法院95年度重國字第32號、本院96年度重上國字第
    6號民事判決及最高法院97年度台上字第184號民事裁定足按
    （見本院卷10至22頁）。茲抗告人對於相對人，本於同一法
    律關係而為同一之請求，即為上開確定判決效力所及，其起
    訴即為不合法。從而原裁定駁回抗告人在原法院之訴，並無
    不合。
三、抗告意旨雖以：原法院前以96年度救字第 141號裁定准伊訴
    訟救助，嗣卻以裁定駁回伊之本案請求，二者顯有矛盾云云
    爭執。惟查，民事訴訟法第107條第1項但書所謂「顯無勝訴
    之望」，係指依原告起訴主張之事實，於法律上本無獲得勝
    訴之望，或其起訴為不合法之情形而言（最高法院87年度台
    抗字第 660號裁定參照）。苟依原告起訴主張之事實，不能
    即知其起訴為不合法或無理由時，法院固得准予訴訟救助，
    惟嗣經調查審理之結果，仍有可能因被告抗辯而發現起訴不
    合法或無理由之事證，並據以為原告敗訴之判決。是抗告人
    徒以原法院准予訴訟救助為由，指摘原裁定不當，聲明廢棄
    ，為無理由，應予駁回。
四、據上論結，本件抗告為無理由，依民事訴訟法第495條之1第
    1項、第449條第1項、第95條、第78條，裁定如主文。
中    華    民    國    97    年    6     月    23    日
                  民事第六庭
                      審判長法  官  林鄉誠
                            法  官  許紋華
                            法  官  梁玉芬
正本係照原本作成。
本裁定除以適用法規顯有錯誤為理由，並經本院許可外，不得再
抗告。如提起再抗告，應於收受後10日內委任律師為訴訟代理人
向本院提出再抗告狀。並繳納再抗告費新台幣１千元。
中    華    民    國    97    年    6     月    23    日
                            書記官  常淑慧


司法院資訊處製作；財團法人民間司法改革基金會備份。
